---
output: 
  pdf_document:
    includes:
      before_body: portada.tex
      in_header: 
    toc: true
    number_sections: true
    toc_depth: 3
  tables: true
include-before:
- '`\newpage{}`{=latex}'
toc-title: Contenido
urlcolor: blue
header-includes:
- \usepackage[nottoc]{tocbibind}
- \renewcommand{\listfigurename}{Lista de figuras}
- \renewcommand{\listtablename}{Lista de tablas}
- \usepackage[spanish]{babel}
- \usepackage[spanish]{babel}\decimalpoint
- \usepackage{pdfpages}
---

\newpage

\clearpage

```{r setup, include=FALSE}
knitr::opts_chunk$set(echo = FALSE, message = FALSE, warning = FALSE)

pacman::p_load(tidyverse,dplyr, readxl,
               kableExtra, ggplot2, stargazer,gridExtra,ggfortify,psych,tempdisagg,xtable,tis,readr)
options(knitr.kable.NA = "-")



```

# Resuelva los ejercicios 12.2 y 12.3. Realice estos con ayuda de su laboratorista y entregue las soluciones a máquina, utilizando LaTeX. [2 horas, 2 puntos cada ejercicio]:

## Ejercicio 12.2 

### Considere un modelo en que el tiempo es discreto y los precios se muestran absolutamente insensibles ante una perturbación monetaria imprevista durante el primer periodo para volverse completamente flexibles a partir de ese momento. Supongamos que la curva IS es Y=c-ar y que la condición de equilibrio en el mercado de dinero es $m-p=b+hy$, donde y, m y p, son los logaritmos de la producción, la oferta de dinero y el nivel de precios, respectivamente; r, el tipo de interés real; i, el tipo de interés nominal; y a, h y k son parámetros positivos. Suponga que el valor inicial de m es constante a un nivel determinado, que normalizamos a cero, y que y es también constante en el nivel que le correspondería bajo el supuesto de precios flexibles, que también normalizamos a cero. Supongamos ahora que en un determinado periodo (el periodo 1, por simplificar) la autoridad monetaria pasa inesperadamente a practicar una política consistente en aumentar en cada periodo m en una cuantía g>0

#### ¿Cuál sería el valor de r, inflación esperada, i y p antes de producirse el cambio en la política monetaria? 

Como hemos supuesto un valor normalizado de 0 en la producción, tenemos lo siguiente
$$
0=c-ar
$$
Despejando para la tasa de interes real tenemos lo que sigue: 
$$
r_{0}=c/a
$$
Dado que el shock que se espera de política monetaria será constante, se espera también que el nivel de precios también sea constante, y por tanto la inflación esperada del periodo $t_0$ al periodo $t_1$ será:
$$
\pi^e= E_0[p_1]=0
$$
Por tanto, el valor del tipo de interés nomoinal i, siguiendo la ecuación de Fisher, estará dado por: 
$$
i_0=r_0=c/a=r_0
$$
Si sustituimos los valores para $m_0$ y $y_0$ en la ecuación del mercado de dinero, tenemos
$$
-p_o=b-k*i_0
$$
$$
-p_0=b-k(c/a)
$$
$$
p_0=kc/a-b
$$
#### Una vez que los precios se han ajustado por completo. Utilice este hecho para hallar los valores de las variables en el periodo 2. 

Para $t_2$ tenemos que la economía se encuentra de nuevo en el nivel normalizado, es decir, 0. Sustituyéndolo en la ecuación de la curva IS tenemos lo siguiente:
$$
c-ar_2=0
$$
Despejando para r_2
$$
r_2=c/a
$$
Tomando el supuesto de que se espera que el nivel de precios aumente en el mismo monto que la oferta monetaria, la inflación que se espera para los periodos 2 y 3 es $g$, por lo que el i será el que sigue:
$$
i_2=r_2*\pi^2_2
$$
Sustituyéndolo en la ecuación tenemos lo que sigue:
$$
i_2=c/a + g
$$
De los supuestos tenemos que $m_2=2g$. Sustituyéndolo tenemos lo siguiente:
$$
2g-p_2=b-k*i_2
$$
Despejando el nivel de precios tenemos:
$$
p_2=kc/a+(k+2)g-b
$$
#### En el periodo 1, ¿cuáles son los valores de las variables entre el periodo 1 y el 2? 
El nivel de precios en $t_1$ es el siguiente:
$$
p_1=kc/a-b
$$
La expectativa de la inflación para el periodo $t_1$ es:
$$
\pi^e_1=E[\frac{kc}{a}+(k+2)g-b]-\frac{kc}{a}+b
$$
El i estará definido como:
$$
i_1=r_1+(k+2)g
$$
La condición de equilibrio queda dada por:
$$
m_1-p_1=b+hc-har_1-ki_1
$$
Con el supuesto de que $m_1=g$ tenemos:
$$
g-\frac{kc}{a}+b=b+hc-har_1-kr_1+k(k+2)g
$$

Resolviendo para el interés real en $t_1$:
$$
r_1=\frac{hc-g+kc/a-k(k+2)g}{ha+k}
$$
El interés nominal será:
$$
i_1=\frac{hc-g+kc/a-k(k+2)g}{ha+k}+(k+2)g
$$
Simplificando:
$$
i_1=\frac{hc-g+kc/a+ha(k+2)g}{ha+k}
$$
#### ¿Qué es lo que determina que el efecto a corto plazo de la expansión monetaria sea un aumento o una reducción de i?
La condición estará dada por:
$$
i_1-i_0=\frac{ha(k+2)g-g}{ha+k}<0
$$
Es decir, necesitamos que el efecto de la liquidez sea mayor al efecto esperado de la inflación. Esto implica que la tasa de interés real debe de caer más de lo que se espera que aumente la inflación. 

## Ejercicio 12.3
### Suponga, como en el Problema 12.2, que los precios son sensibles a las perturbaciones monetarias imprevistas durante un periodo y completamente flexibles a partir de ese momento. Suponga también que las expresiones se cumplen en cada periodo, mientras que, por el contrario, la oferta de dinero sigue un paseo aleatorio, donde ut es una perturbación no correlacionada cuya media es cero. Sea Et las expectativas en el periodo t. Explique por qué (...)

Para que el nivel de precios cambie se requiere que $u_t$ sea distinto de 0. Sin embargo, dado que $E_t[u_{t+1}]=0$ no se espera que haya un cambio en el nivel de precios. 

Dada la condición de equilibrio entonces podemos escribir lo siguiente:
$$
m_{t+1}-p_{t+1}=b+hy_{t+1}-kr_{t+1}-k(E_{t+1[p_{t+2}-p_{t+1}]})
$$
Si utilizamos el supuesto sobre $i_{t+1}$ y sacando expectativas tenemos que:
$$
E_tm_{t+1}-E_tp_{t+1}=b+hy^n-kr^n
$$
Esto implica que sus valores son iguales a sus valores de precios flexibles 

#### Use el resultado del inciso a) para expresar a las variables en términos de m y de u 

Partiendo de la última ecuación del inciso a y restándole $p_t$ en ambos lados, tenemos lo siguiente:
$$
E_tp_{t+1}-p_t=(m_t-p_t)-b-hy^n+kr^n
$$
Reduciendo términos:
$$
U_t=(m_t-p_t)-b-hy^n+kr^n
$$
Obteniendo la expresión para los precios de cada periodo tenemos:
$$
p_t=m_{t-1}-b-hy^n+kr^n
$$
Despejando $i_t$ de la condición de equilibrio:
$$
i_t=\frac{b+hy_t-(m_t-p_t)}{k}
$$
Despejando:
$$
(m_t-p_t)=u_t+b+hy^n+kr^n
$$
Luego, 
$$
i_t=\frac{h(y_t-y^n)+kr^n-u_t}{k}
$$
Resolviendo para $y_t$ 
$$
y_t=\frac{kc+a[hy^n-kr^n+(1-k)u_t]}{k+ah}
$$
Hallando la expresión para $r_t$
$$
r_t=\frac{kc+a[hy^n-kr^n+(1+k)u_t]}{k+ah}
$$
Hallando la expresión para $i_t$
$$
i_t=\frac{kc+a[hy^n-kr^n+(ah-1)u_t]}{k+ah}
$$

#### ¿Puede hablarse de un efecto Fisher en esta economía? Es decir, ¿se traducen los cambios en la inflación esperada en el tipo de interés nominal en la proporción uno a uno?

De la ecuación de $i_t$, asumiendo que $u_t=\pi^e_t$, tenemos:

$$
i_t=\frac{kc+a[hy^n-kr^n+(ah-1)\pi^e_t]}{k+ah}
$$
De esta ecuación se observa que los cambios en la inflación esperada no se reflejan en la proporción indicada (uno a uno) en la tasa de interés nominal, por lo que los precios no responden completamente al choque de la oferta monetaria durante un periodo. 

# Estudie la inflación y la política monetaria en México siguiendo estos pasos: [2 horas, 1.5 puntos cada inciso]. Por favor documente su trabajo para que se pueda replicar.
  
## Obtenga datos de las inflaciones ANUALES general y subyacente  (del Índice Nacional de Precios al Consumidor) de México, por lo menos desde 1980, datos del desempleo a nivel nacional en México, y datos de la tasa de interés a corto plazo de México, todos a frecuencia MENSUAL, y grafíquelos individualmente.


Los datos fueron obtenidos de fuentes oficiales, como lo son el Inegi y El Banco de México.

```{r inf,out.height="220px", fig.cap="Inflación", fig.pos='H', fig.width=12, fig.height= 5}
dat <- read_csv("datos2.csv") #Carga de la base de datos
dat$fecha <- as.Date(dat$fecha, format = "%Y-%m-%d")
ggplot(dat, aes(x= fecha, y = inf))+
  geom_line(color = "forestgreen", size = 1.3)+ xlab("Periodo")+ ylab("Inflación %") + theme_bw() 
```
```{r suby,out.height="220px", fig.cap="Inflación subyacente", fig.pos='H', fig.width=12, fig.height= 5}

dat %>% filter (fecha > "1984-01-01") %>% 
  ggplot( aes(x= fecha, y = inf_suby))+
  geom_line(color = "forestgreen", size = 1.5)+ xlab("Periodo")+ ylab("Inflación subyacente %") + theme_bw()
```



```{r desem,out.height="220px", fig.cap=" Tasa de desempleo", fig.pos='H', fig.width=12, fig.height= 5}

dat %>% filter (fecha > "1984-12-01") %>% 
  ggplot( aes(x= fecha, y = tasa_desem))+
  geom_line(color = "forestgreen", size = 1.5)+ xlab("Periodo")+ ylab("Tasa de desempleo (%)") + theme_bw()
```


```{r cetes,out.height="220px", fig.cap=" tasa de Cetes a 28 días", fig.pos='H', fig.width=12, fig.height= 5}

dat %>% filter (fecha > "1984-12-01") %>% 
  ggplot( aes(x= fecha, y = cetes_28))+
  geom_line(color = "forestgreen", size = 1.5)+ xlab("Periodo")+ ylab("Tasa de cetes a 28 días") + theme_bw()
```



## Produzca una tabla de estadísticas descriptivas de estos datos, incluyendo medias, varianzas y autocorrelaciones, para todo el periodo para el que tenga datos y para dos subperiodos, antes y después del año 1999.


En la tabla \ref{tab:tab1} se muestran los principales estadísticos descriptivos de los datos. En dicha tabla, primero se muestran los datos para todo el periodo; después se presentan descriptivos para el periodo previo a 1999 así como para el periodo posterior.

Los datos para todo el periodo son muy volátiles para todas las variables menos para el desempleo.Podemos destacar que se observa un nivel promedio de inflación alta, de un 22\% aproximadamente.

Al analizar el periodo previo al 99 vemos que los datos son todavía más volátiles. El desempleo se mantuvo relativamente estable, pero la inflación fue mayor con un 35\% 

En el periodo posterior a 1999 los estadísticos muestran varianzas y desviaciones más pequeñas, es decir, hubo menos volatilidad. También, el valor promedio de la inflación fue mucho menor, pasando a un nivel promedio de aproximadamente 5\%.

Notemos pues, que para todos los cortes temporales, la tasa de los Cetes a 28 días se mantuvieron en niveles similares a la inflación, es decir, se ofrecían tasas altas, en promedio, previo al año 1999. Después de dicho periodo, las tasas del valor gubernamental bajaron considerablemente hasta un nivel promedio de 7\%-

```{r}
#Descritivos para todo el periodo
dt <- dat %>% select(inf, inf_suby, tasa_desem, cetes_28) 
Media <- as.double(unlist(lapply(dt, mean, na.rm = T)))
Varianza <- as.double(unlist(lapply(dt, var, na.rm = T)))
Desv. <- as.double(unlist(lapply(dt, sd, na.rm = T)))
Max <- as.double(unlist(lapply(dt, max, na.rm = T)))
Min <- as.double(unlist(lapply(dt, min, na.rm = T)))


tab <- cbind(Media, Varianza, Desv. , Max, Min)
rownames(tab) <- c( "Inflación", "Inflación subyacente", "Tasa de desempleo", "Cetes a 28 días")

```


```{r , message=FALSE}
dt1 <- dat %>% filter(fecha < "1999-01-01") %>% 
  select(inf, inf_suby, tasa_desem, cetes_28) 

Media1 <- as.double(unlist(lapply(dt1, mean, na.rm = T)))
Varianza1 <- as.double(unlist(lapply(dt1, var, na.rm = T)))
Desv.1 <- as.double(unlist(lapply(dt1, sd, na.rm = T)))
Max1 <- as.double(unlist(lapply(dt1, max, na.rm = T)))
Min1 <- as.double(unlist(lapply(dt1, min, na.rm = T)))

tab1 <- cbind(Media1, Varianza1, Desv.1 , Max1, Min1)
rownames(tab1) <- c( "Inflación", "Inflación subyacente", "Tasa de desempleo", "Cetes a 28 días")
colnames(tab1) <- c("Media", "Varianza", "Desv." , "Max", "Min")
```



```{r , message=FALSE}
# Descriptivos posteriores a 1999
dt2 <- dat %>% filter(fecha > "1999-01-01") %>% 
  select(inf, inf_suby, tasa_desem, cetes_28) 

Media2 <- as.double(unlist(lapply(dt2, mean, na.rm = T)))
Varianza2 <- as.double(unlist(lapply(dt2, var, na.rm = T)))
Desv.2 <- as.double(unlist(lapply(dt2, sd, na.rm = T)))
Max2 <- as.double(unlist(lapply(dt2, max, na.rm = T)))
Min2 <- as.double(unlist(lapply(dt2, min, na.rm = T)))


tab2 <- cbind(Media2, Varianza2, Desv.2 , Max2, Min2)
rownames(tab2) <- c( "Inflación", "Inflación subyacente", "Tasa de desempleo", "Cetes a 28 días")
colnames(tab2) <- c("Media", "Varianza", "Desv." , "Max", "Min")

```


```{r tab1}
tabf <- rbind(tab, tab1, tab2)
rownames(tabf) <- NULL
tabf <- as.data.frame(tabf)

n <- c("Inflación", "Inflación subyacente", "Tasa de desempleo", "Cetes a 28 días","Inflación", "Inflación subyacente", "Tasa de desempleo", "Cetes a 28 días","Inflación", "Inflación subyacente", "Tasa de desempleo", "Cetes a 28 días")

tabf <- cbind(n, tabf)
tabf$Media <- as.double(tabf$Media)
tabf$Varianza <- as.double(tabf$Varianza)
tabf$Desv. <- as.double(tabf$Desv.)
tabf$Max <- as.double(tabf$Max)
tabf$Min <- as.double(tabf$Min)
colnames(tabf) <- c("Periodo completo", "Media", "Varianza", "Desv." , "Max", "Min")


kable(tabf[1:12, 1:6], booktabs = TRUE, digits  = 3, caption = "Estadísticas descriptiva") %>% kable_styling(latex_options = "HOLD_position") %>% 
pack_rows("Periodo previo a 1999", 5, 9, indent = F) %>% pack_rows("Periodo posterior a 1999", 9, 12, indent = F)
```

Las siguientes figuras muestran el coeficiente de autocorrelación para cada una de las variables. Para un $lag=1$, la inflación, así como la inflación subyacente tienen una autocorrelación de 0.7 aproximadamente.La tasa de desempleo presenta una autocorrelacion de 0.75 aproximadamente, sin embargo, conforme aumenta el lag, la disminución de la autocorrelación es más lineal. La tasa de interés tiene un coeficiente de autocorrelación de 0.8.



```{r b1, echo=FALSE, fig.pos='H', out.width="50%"}
x <- dat %>% dplyr::select(3) %>% dplyr::filter(!row_number() %in% c(1:12,640))  
x <- ts(x, frequency = 12, start = c(1970,01))

acf(x, lag.max = NULL,
    type = c("correlation", "covariance", "partial"),
    plot = TRUE, na.action = na.fail, demean = TRUE)


suby <- dat %>% dplyr::select(5) %>% dplyr::filter(!row_number() %in% c(1:168,640))  
suby <- ts(suby, frequency = 12, start = c(1983,01))

acf(suby, lag.max = NULL,
    type = c("correlation", "covariance", "partial"),
    plot = TRUE, na.action = na.fail, demean = TRUE)

desem <- dat %>% dplyr::select(6) %>% dplyr::filter(!row_number() %in% c(1:192,640))  
desem <- ts(desem, frequency = 12, start = c(1985,01))

acf(desem, lag.max = NULL,
    type = c("correlation", "covariance", "partial"),
    plot = TRUE, na.action = na.fail, demean = TRUE)

cetes28 <- dat %>% dplyr::select(8) %>% dplyr::filter(!row_number() %in% c(1:193,640))  
cetes28 <- ts(cetes28, frequency = 12, start = c(1985,02))

acf(cetes28, lag.max = NULL,
    type = c("correlation", "covariance", "partial"),
    plot = TRUE, na.action = na.fail, demean = TRUE)
```

## Una  ``regla de Taylor'' es una función que define a  la tasa de interés de corto plazo del periodo t en términos de la distancia entre la inflación y su objetivo y del desempleo y su objetivo en el periodo t-1 (y de una constante). Asuma que el objetivo de inflación es 3\% y tome el objetivo de desempleo como 3\% y estime los coeficientes de una regla de Taylor para México para tres grupos de datos: el periodo completo para el que tenga datos, y los dos sub-periodos definidos anteriormente. Estime las regresiones con la inflación general y con la subyacente. (John Taylor famosamente empezó por decir que era sólamente una relación empírica -- positiva --, y ya que se hizo famosa su regla, empezó a decir que debería usarse como regla para la determinación de la tasa de interés de política -- normativa.)**

Se estimaron la siguientes regresiones:

$$
Cetes28 = \beta_{0}+\beta_{1}Br\pi + \beta_{2}BrU + u
$$

$$
Cetes28 = \beta_{0}+\beta_{1}Br\pi_{s} + \beta_{2}BrU + u
$$
En donde $Cetes28$ se refiere a la tasas del valor gubernamental a 28 días, $Br\pi$ es la brecha en el objetivo de inflación, $Br\pi_{s}$ se refiere a la brecha usando la inflación subyacente y $BrU$ es la brecha de desempleo. Se estimo cada regresión para todo el periodo, el periodo previo a 1999 y el periodo posterior al mismo año.

los resultados de la regresión, usando la inflación, se muestran en el cuadro 2; los resultados, al incluir la inflación subyacente, aparecen en el cuadro 3. 



```{r brechas}
dat <- dat %>% mutate(br_i = inf - 3, br_is = inf_suby - 3, br_d = tasa_desem - 3)
dat1 <- dat %>% filter (fecha < "1999-01-01")
dat2 <- dat %>% filter (fecha > "1999-01-01")

```


```{r regresiones}

m1 <- lm(cetes_28~br_i+br_d, dat)
m2 <- lm(cetes_28~br_i+br_d, dat1)
m3 <- lm(cetes_28~br_i+br_d, dat2)

m4 <- lm(cetes_28~br_is+br_d, dat)
m5 <- lm(cetes_28~br_is+br_d, dat1)
m6 <- lm(cetes_28~br_is+br_d, dat2)

```

```{r inf_n,results='asis'}

stargazer(m1,m2,m3, dep.var.labels="Cetes a 28 días", title="Regla de Taylor",header = FALSE, omit.stat = c("f", "ser"), column.labels = c("Completo", "Antes de 1999", "Después de 1999"), covariate.labels = c("Brecha de inflación","Brecha de desempleo", "Constante"))
```

```{r inf_ss,results='asis'}

stargazer(m4,m5,m6, dep.var.labels="Cetes a 28 días", title="Regla de Taylor usando inflación subyacente",header = FALSE, omit.stat = c("f", "ser"), column.labels = c("Completo", "Después de 1999", "Después de 1999"), covariate.labels = c("Brecha de inflación subyacente","Brecha de desempleo", "Constante"))
```



### Interprete los resultados de las regresiones, en general, y a la luz de la adopción en México de un régimen de objetivos de inflación en el año 1999. (En realidad, el objetivo de inflación, fue 3\% solamente a partir de 2003 cuando se volvió ''la meta permanente´´.)



Al utilizar los datos para el periodo completo podemos destacar que lo predicho por Taylor se cumple, es decir, la brecha de inflación tiene un efecto positivo en la tasa de interés, pues un incremento porcentual de la brecha, produce un incremento del 0.7\% en la tasa de interés. Además, un incremento porcentual en la brecha de desempleo produce una caida del 0.6\% de la tasa de referencia.

Si analizamos los resultados tomando solo datos previos a 1999 notamos que el efecto de la brecha de inflación en la tasa es similar. Sin embargo, hay que destacar el cambio en el signo del coeficiente de la brecha en el desempleo. Además el coeficiente es estadísticamente significativo solo a un nivel de confianza del 90\%. Estos resultados van en contra de la regla de Taylor, pues un aumento porcentual en la brecha de desempleo, generaría un incremento del 2\% en la tasa de referencia. 

En el periodo posterior a 1999, cuando se establece el régimen de objetivos de inflación los coeficientes vuelven a ir en línea con la regla de Taylor. Además, ambos coeficientes son significativos para un nivel del confianza del 99\%. El coeficiente de la brecha de inflación es más grande que en los casos analizados previamente y muy cercando a 1 \footnote{Recordemos que según el principio de Taylor, la tasa de interés debe de aumentar, en términos porcentuales, más que la inflación para tener un efecto contracíclico.}. El coeficiente de la brecha de desempleo también aumento en términos absolutos, con un valor de -1.47.

Al incluir la inflación subyacente en el análisis, las conclusiones no cambian en términos generales.

\includepdf[pages={-}]{ejercicio3.pdf}

# Estudie la velocidad del dinero en México siguiendo estos pasos: [2 horas, 1.5 puntos cada inciso]. Por favor documente su trabajo para que se pueda replicar.

## Obtenga datos de la cantidad de dinero de distintos tipos M0,M1,M2,M3,M4 en México y grafíquelos (en logaritmos), a frecuencia trimestral.

```{r 4i,fig.cap="Agregados monetarios, 2000Q4-2022Q1", fig.pos='H'}

x <- read_csv("m0a4.csv")
y <- ts(x, frequency = 4, start = c(2000,04))



autoplot(log(y), facets = F)  + labs(colour = "",caption = "")


```

Podemos notar como el comportamiento de los agregados monetarios es en esencia el mismo que el de la base monetaria. Las expansiones de la base monetaria más grandes se dan de $M_0$ a $M_1$, y de $M_1$ a $M_2$. $M_3$ y $M_4$ fueron pracricamente iguales para el inicio del periodo, pero a partir de 2010 podemos ver un ligero incremento de $M_4$ que se explica por el incremento de los instrumentos monetarios en poder de no residentes.

## Obtenga el PIB nominal, y calcule la cantidad real de dinero M0,M1, M2,M3,M4 en México y grafique las tasas de crecimiento de los distintos tipos de dinero, todo a frecuencia trimestral.

En este inciso estaremos calculamos la cantidad de dinero real de la economía, tal que:

$$
\frac{M_i}{P}=\frac{Y}{V_i} 
$$

siendo $M_i$ el agregado monetario $i \in [0,1,2,3,4]$ y PY el pib nominal obtenido de INEGI. Para encontrar $\frac{M_i}{P}$ podemos deflactar los agregados monetarios. Pero para complementar el ejercicio también obtendremos la velocidad del dinero.


```{r 4iia, fig.cap="Velocidad de los agregados monetarios, 2000Q4-2022Q1", fig.pos='H'}

pib <- read_xls("pibcorriente.xls")
pib <- ts(pib, frequency = 4, start = c(2000,01))

v <- ts((pib[,1]/y)*1000, names = c("V0","V1", "V2","V3", "V4"),frequency = 4, start = c(2001,01))

p1 <- autoplot(v, facets= F) + labs(colour = "",caption = "")

inpc <- ts(read_xls("inpc.xls"),frequency = 12, start = c(1999,01))

p <- tempdisagg::ta(inpc, conversion = "average", to = "quarterly")

mp <- ts((y/p),frequency = 4, start = c(2001,01), names = c("M0","M1","M2","M3","M4"))
tcmp <-ts(tis::growth.rate(mp,4), frequency = 4, start = c(2001,01))
p2 <-  autoplot(tcmp, facets= F) + labs(colour = "",caption = "")

grid.arrange(p1, p2)
```
En la primera gráfica podemos notar como la velocidad del dinero ha venido disminuyendo para todos los agregados monetarios. Otra característica importante es que la velocidad del dinero esta estrechamente relacionada con la liquidez, ya que sabemos que en términos de liquidez $M_0$ es más liquido que $M_1$ y así sucesivamente.

Las tasas de crecimiento de los agregados monetarios se presenta en la segunda gráfica. Podemos notar dos cosas, que la tasa de crecimiento de los dos primero agregados monetarios ha sido superior a la de los últimos tres. Como se anticipó en la gráfica del inciso anterior, el comportamiento de $M_0$ es replicado muy de cerca por $M_1$, es por eso que la correlación entre ambas tasas es de 0.74 significativa al $99\%$. Otra cosa que llama la atención es que a medida que avanzamos en los agregados monetarios dependen menos de la base monetaria. Por ejemplo, la correlación entre $M_0$ y $M_4$ no es significativamente distinto de cero. 

## Produzca una tabla de estadísticas descriptivas de las tasas de crecimiento de las distintas formas de dinero real, incluyendo medias y varianzas, para todo el periodo para el que tenga datos de cada variable.

```{r 4iii, }


vdt <- as.data.frame(x)

tcvdt <- ((vdt - lag(vdt, 4))/lag(vdt, 4))*100

tcvdt <- na.omit(ts(tcvdt, frequency = 4, start = c(2001,01)))


  
kbl(round(psych::describe(tcvdt),2), booktabs = T,  caption = "Estadisticas descriptivas") %>%
kable_styling(position = "center",latex_options = c("striped", "hold_position"))
 

```
como era de esperarse, el agregado monetario con mayor volatilidad es el asociado a la base monetaria. De ahí en adelante, podemos decir que los agregados van capturando una fracción de la volatilidad, a excepción de $M_4$ que depende en mayor medida de la cantidad de moneda en manos de extranjeros. Otra cosa que resalta es que para todos los casos, y para todo el periodo hubo una tasa de crecimiento positiva, a pesar que hay dos recesiones importantes (2008 y 2020).


## Explique en qué medida el dinero parece comportarse o no de acuerdo a la teoría económica, considerando la demanda de dinero como una función de la actividad económica, los precios y la tasa de interés.

```{r 4iv, include=FALSE}
inpc <-read_xls("inpc.xls")
tcinpc <- ((inpc - lag(inpc,12))/lag(inpc,12))*100
tcinpc <- ts(tcinpc, frequency = 12, start = c(1999,01))
tcinpc <- tempdisagg::ta(tcinpc, conversion = "average", to = "quarterly")

iv<- ts.union(tcinpc, tcmp)

iv <- na.omit(iv)
corstars <-function(x, method=c("pearson", "spearman"), removeTriangle=c("upper", "lower"),
                     result=c("none", "html", "latex")){
    #Compute correlation matrix
    require(Hmisc)
    x <- as.matrix(x)
    correlation_matrix<-rcorr(x, type=method[1])
    R <- correlation_matrix$r # Matrix of correlation coeficients
    p <- correlation_matrix$P # Matrix of p-value 
    
    ## Define notions for significance levels; spacing is important.
    mystars <- ifelse(p < .0001, "***", ifelse(p < .001, "*** ", ifelse(p < .01, "***  ", ifelse(p < .05, "**   ", "    "))))
    
    ## trunctuate the correlation matrix to two decimal
    R <- format(round(cbind(rep(-1.11, ncol(x)), R), 2))[,-1]
    
    ## build a new matrix that includes the correlations with their apropriate stars
    Rnew <- matrix(paste(R, mystars, sep=""), ncol=ncol(x))
    diag(Rnew) <- paste(diag(R), " ", sep="")
    rownames(Rnew) <- colnames(x)
    colnames(Rnew) <- paste(colnames(x), "", sep="")
    
    ## remove upper triangle of correlation matrix
    if(removeTriangle[1]=="upper"){
      Rnew <- as.matrix(Rnew)
      Rnew[upper.tri(Rnew, diag = TRUE)] <- ""
      Rnew <- as.data.frame(Rnew)
    }
    
    ## remove lower triangle of correlation matrix
    else if(removeTriangle[1]=="lower"){
      Rnew <- as.matrix(Rnew)
      Rnew[lower.tri(Rnew, diag = TRUE)] <- ""
      Rnew <- as.data.frame(Rnew)
    }
    
    ## remove last column and return the correlation matrix
    Rnew <- cbind(Rnew[1:length(Rnew)-1])
    if (result[1]=="none") return(Rnew)
    else{
      if(result[1]=="html") print(xtable(Rnew), type="html")
      else print(xtable(Rnew), type="latex") 
    }
} 


xtable(corstars(iv))

```

Para este inciso tomaremos en cuenta la inflación, y veremos cual es la correlación que existe entre dicha variable y los agregados monetarios. La teoría dicta que a mayor tasa de crecimiento de los saldos monetarios reales mayor será el cambio en el nivel de precios. 

\begin{table}[ht]
\caption{Correlación}
\centering
\begin{tabular}{rlllll}
  \hline
 & $\pi$ & $\Delta\%\frac{M_0}{P}$ &$\Delta\%\frac{M_1}{P}$ & $\Delta\%\frac{M_2}{P}$ & $\Delta\%\frac{M_3}{P}$ \\ 
  \hline
$\pi$ &  &  &  &  &  \\ 
  $\Delta\%\frac{M_0}{P}$ & 0.28***   &  &  &  &  \\ 
  $\Delta\%\frac{M_1}{P}$ & 0.19     &  0.76*** &  &  &  \\ 
 $\Delta\%\frac{M_2}{P}$ & 0.28**    &  0.33***   &  0.55*** &  &  \\ 
  $\Delta\%\frac{M_3}{P}$ & 0.27**    &  0.41***  &  0.53*** &  0.91*** &  \\ 
  $\Delta\%\frac{M_4}{P}$ & 0.23**    &  0.13     &  0.34***   &  0.71*** &  0.74*** \\ 
   \hline
\end{tabular}
\end{table}

Lo interesante del ejercicio es que de acuerdo con la teoría la tasa de crecimiento de los agregados monetarios afecta de manera positiva a la inflación. Aunque de manera moderada, podemos confirmar que hay una relación contemporánea entre el nivel de saldos que mantienen las personas y los precios del mercado. De manera sorpresiva, el agregado monetario $M_1$ no guarda una relación significativa con la inflación. 

# Anexo

\includepdf[pages={-}]{ej3.pdf}
